臺灣桃園地方法院刑事判決              100年度易字第838號
公  訴  人  臺灣桃園地方法院檢察署檢察官
被      告  蕭士玲
上列被告因詐欺案件，經檢察官提起公訴（100 年度偵字第1803
0 號、第19018 號），本院判決如下：
    主  文
蕭士玲犯詐欺取財罪，處拘役伍拾日，如易科罰金，以新臺幣壹
仟元折算壹日；又犯詐欺得利罪，處有期徒刑貳月，如易科罰金
，以新臺幣壹仟元折算壹日。
    事  實
一、蕭士玲明知其無支付飯店餐飲費用之能力，竟基於意圖為自
    己不法所有之犯意，佯裝自己有支付能力，於民國100 年6
    月21日下午1 時許，至址設桃園縣蘆竹鄉○○路○段108 號
    之「尊爵天際大飯店」附設日本料理餐廳「翼廳」用餐，佯
    裝自己有支付能力，致餐廳員工陷於錯誤，誤認蕭士玲有能
    力支付消費款項，提供該餐廳價值新台幣（下同）1,080 元
    之黑鮪魚蓋飯午間套餐1 份與120 元綜合咖啡1 杯（連同服
    務費共計1,320 元）予蕭士玲，而詐得上開餐飲供己食用。
    迄至同日下午3 時許，該餐廳即將打烊之際，經餐廳人員多
    次催討，蕭士玲均表示因帳戶內沒有現金，故身上之現金卡
    無法使用，向餐廳人員稱需要上網請朋友匯款至其帳戶來支
    付用餐費用，餐廳人員雖讓蕭士玲於飯店內咖啡廳上網，惟
    蕭士玲遲至同日下午6 時許仍無法支付上開餐費，又佯稱有
    事情欲先行離開，餐廳協理謝加奇始知受騙而報警處理。
二、詎蕭士玲仍不知悔改，明知自己仍無資力負擔計程車資，復
    意圖為自己不法之所有，於100 年7 月14日上午8 時許，在
    桃園縣桃園國際機場航廈，佯裝其有支付能力而搭乘張瑞芳
    所駕駛車牌號碼691-A7號營業用小客車，並指定前往桃園縣
    復興鄉之民宿，使張瑞芳陷於錯誤，提供勞務搭載其至所指
    定之地點，詎料蕭士玲抵達復興鄉民宿後，始對張瑞芳表明
    身上沒有錢，要求張瑞芳在名片上寫車資金額，日後再行付
    款，張瑞芳不願意；蕭士玲又以民宿業者可以代墊車資為由
    ，請張瑞芳搭載其新北市淡水區之民宿，下山途經桃園縣大
    溪鎮羅莎民宿，蕭士玲又改稱要投宿該間民宿，該民宿業者
    會幫其支付車資，在蕭士玲下車與該民宿經理林俊豐詢問是
    否願意代墊車資及辦理投宿事宜時，張瑞芳在外等候時，其
    他排班司機乃以電話告知張瑞芳，蕭士玲已有多次搭車卻無
    力付款情形，張瑞芳始知悉遭詐騙，而受有相當車資約2,10
    0 元之損害（起訴書誤載為3,151 元），俟羅莎民宿經理林
    俊豐因考量蕭士玲暫無資力又僅有現金卡，遂拒絕其入住及
    代墊車資之要求，蕭士玲遭拒後遂返回車上，續向張瑞芳要
    求前往石門福華飯店，張瑞芳遂藉口車子沒油需向朋友借錢
    為由，將蕭士玲載回桃園機場航警局報案處理。
三、案經尊爵天際大飯店訴由桃園縣政府警察局蘆竹分局，及張
    瑞芳訴由內政部警政署航空警察局報告臺灣桃園地方法院檢
    署檢察官偵查起訴。
    理  由
壹、證據能力方面
    本案所引用之供述及非供述證據，經本院依法踐行調查證據
    程序，檢察官、被告均不爭執各該證據之證據能力，且亦查
    無依法應排除其證據能力之情形，是後述所引用證據之證據
    能力均無疑義，先予敘明。
貳、實體方面
一、訊據被告蕭士玲固坦承其於上揭時、地分別在尊爵天際飯店
    用餐及搭乘張瑞芳所駕駛之營業用小客車前往桃園復興鄉民
    宿之事實，惟矢口否認有何詐欺犯行，辯稱：伊去尊爵天際
    飯店消費，當時身上現金不夠支付餐費，伊打算用現金卡支
    付，伊有跟飯店人員說要用電腦轉帳到現金卡帳戶，但他們
    還是報警，且伊事後已經付清款項了。至於搭乘計程車的部
    分，伊以為住宿的飯店會願意代墊車資，伊也不是隨隨便便
    選擇飯店，伊沒有詐欺的意圖云云。然查：
（一）犯罪事實一部分：
   1、上揭事實，業據證人即桃園尊爵天際飯店協理謝加奇於本
      院審理時證稱：100 年6 月21日下午2 時接近3 時許，伊
      接到餐廳跟伊說有客人沒辦法結帳，伊到現場之後，現場
      副理跟伊說，被告說他有現金卡，但裡面沒有錢需要一個
      可以上網的地方請朋友匯錢進來，伊到現場時被告已經在
      咖啡廳用筆電上網，伊沒有打擾他。到了下午4 點多，餐
      廳副總有去跟被告談，希望被告可以給一個時間，副總是
      說等到當天下午六點，若屆時被告還是無法付款，就會通
      知派出所。到了下午6 點。被告還是沒有辦法付款，伊才
      通知派出所等語（見本院訴字卷第60頁反面-61 頁），並
      有用餐照片2 張、尊爵天際大飯店帳單1 紙在卷可稽（見
      100 年度偵字第18030 號卷第19-20 頁），足認被告確有
      於100 年6 月21日下午1 時許至尊爵天際飯店後消費餐飲
      而無力支付餐費之事實。
  2 、被告固然辯稱：伊當時進去餐廳前有說伊還沒把錢匯到戶
      頭裡，伊有把自己的狀況跟餐廳說，他們說好，伊才進去
      用餐云云（見100 年度偵字第18030 號卷第25頁、本院易
      字卷第65頁），然被告當時並無資力而用餐之事實，業據
      證人謝加奇證述如前，且證人謝加奇於本院審理時復證稱
      ：伊從事旅館服務業，如果顧客進入餐廳要消費，明白表
      示身上沒有現金可以支付，身上的支付工具在消費當時也
      不能馬上使用，飯店餐廳不會同意顧客消費，伊飯店餐廳
      沒有遇過這樣的情形等語（見本院易字卷第62頁），足見
      餐廳業者有陷於錯誤之事實。再衡以如被告所辯情節屬實
      ，被告進入餐廳消費當時並無法確定何時有能力得支付餐
      費，則事後餐廳將承受其無法付款而需依法訴追之成本及
      風險，況該餐廳與被告間並無固定往來之消費關係存在，
      被告亦非尊爵天際飯店之住客，業據證人謝加奇於審理中
      證述明確（見本院易字卷第62頁），是餐廳並無被告之信
      用或個人基本資料甚明，該餐廳又豈會同意被告進入消費
      在先，事後又由證人謝加奇並報警處理，由此益徵尊爵天
      際飯店之人員於事前確未經被告告知其無法立即支付餐費
      甚明，且被告亦供承在台灣花費不多，進入尊爵天際飯店
      用餐時，身上的現金不足支付餐費，想這一兩天找臺北的
      學長、朋友幫伊轉帳等語，可能還沒有時間幫伊等語（見
      上開偵卷第24-25 頁、本院易字卷第9 頁反面），足見被
      告於進入餐廳用餐時，身上所有現金及所攜帶唯一之現金
      卡，均不足以支付用餐費用，被告明知此情，卻刻意隱瞞
      其無資力之情事佯裝有付款能力，致尊爵天際飯店人員因
      而陷於錯誤而提供餐點予被告乙節，要屬實情。
   3、被告雖辯稱：消費當時應該要馬上付款，伊沒有馬上付款
      伊承認伊不對，因為這幾次伊美國帳戶沒有轉帳好，伊沒
      有詐欺意圖云云，然質以其在美國之公司名稱，被告又拒
      絕回答該問題（見本院易字卷第10頁），且觀諸本案查獲
      經過，被告於下午1 時許在餐廳用餐消費後，遲至3 時許
      餐廳將打烊之際仍未結帳，經餐廳員工詢問後始告以上情
      ，並要求協助上網等情，亦據證人謝加奇警詢中證述明確
      （見上開偵卷第12頁），並無被告所稱於進入餐廳前即主
      動告知經餐廳員工無支付能力，況被告於餐廳員工要求支
      付餐費時，並無嘗試以身上之現金卡或信用卡提出支付後
      失敗之動作，反旋告以當下並無資力且需待友人轉帳匯款
      始得支付餐費，顯見被告於進入餐廳用餐之際即對自己並
      無資力支付餐費乙節知之甚詳，是見被告所辯並無詐欺意
      圖云云，應屬事後卸責之詞，不足採信。另被告所積欠之
      前揭餐費，固然於用餐翌日（98年6 月22日）晚間7 時52
      分，由被告本人全數付清，有昇捷國際開發有限公司100
      年8 月3 日（100 ）尊天字第100007006 號函暨函覆之統
      一發票存根聯影本1 份在卷可查（見本院易字卷第34-35
      頁），然此無礙於本院之前揭認定，併此敘明。
（二）犯罪事實二部分：
   1、此部分詐欺犯行，業據證人張瑞芳於本院審理時結證稱：
      伊在100 年7 月14日有搭載過被告，被告上車時說要去復
      興鄉民宿，到達復興鄉民宿後，被告沒有進去民宿，要伊
      開到停車場，並且說他沒有錢，被告叫伊在伊的名片上簽
      名，伊說應該是被告簽給伊才對，後來被告說要到淡水的
      另一家民宿，還沒有到淡水之前，有經過一間羅莎民宿，
      被告說他想要住這這間，並說羅莎民宿會幫被告付車資。
      被告上車時並沒有說身上沒有錢，是到復興鄉才說的，而
      從機場到復興鄉在車上也沒有交談等語（見本院易字卷第
      56 反 面-57 頁），足見被告於上車之際，並未告知張瑞
      芳其身上並無現金支付車資，係當張瑞芳已搭載其抵達桃
      園縣復興鄉民宿時，被告始告以張瑞芳沒有錢支付車資，
      是被告於上車之際故意對張瑞芳隱匿其無資力之事實，使
      張瑞芳陷於錯誤而提供勞務，至為灼然。
   2、又被告辯稱以為民宿業者可以代墊車資云云，然羅莎民宿
      經理即證人林俊豐於本院審理時證稱：當天由計程車司機
      搭載被告前來投宿，請伊代墊計程車車資，被告刷卡再一
      起付給伊，基本上伊是願意，但被告說他是現金卡，要放
      入現金才可以抵用，且表示其剛從美國回來，只在臺灣過
      境兩三天，馬上就要去英國，想在台灣找個環境不錯的地
      方住宿，當時美國時間是晚上，要等美國上班時間後，總
      裁會將錢放到被告帳戶，簽帳卡就可以使用，這樣的方式
      伊不能接受。但考量被告是從美國回來，所以伊就聯絡石
      門福華幫忙詢問有無房間，對方說有空房，但是關於前述
      現金卡不能使用及細節，伊沒有跟福華飯店提。所以伊就
      把地圖交給司機，請司機載被告過去。伊沒有表示過可以
      幫被告代付車資，也沒有聽到福華飯店說可以幫被告代墊
      等語（見本院易字卷第59頁正反面），是被告既然未先向
      民宿業者確認是否願意為其代墊車資，自己身上又無足夠
      現金或任何堪用之支付工具，且被告之所以會與羅莎民宿
      經理林俊豐詢問代墊車資之事，係張瑞芳先搭載被告至復
      興鄉民宿後，被告復表示沒有錢支付車資，張瑞芳又不願
      意在自己名片上簽名來作為被告暫欠車資憑據後，被告另
      行表示欲前往淡水時，途中經過羅莎民宿時之隨機選擇，
      並非從機場出發時即選定為住宿地點，此業據證人張瑞芳
      證述如前，是被告向張瑞芳稱民宿業者會代墊車資等語，
      乃係因無法支付車資，張瑞芳又不願意以被告所提出之簽
      名於名片上之方式支付車資，後乃不得不提出之敷衍虛飾
      之詞，尚難憑採。
   3、另證人張瑞芳復證稱：當時在復興鄉民宿被告說沒有錢，
      並且要伊去淡水另一家民宿時，伊已經知道被告身上沒有
      錢，但因為復興鄉山上沒有派出所，所以伊想把被告載下
      來去派出所，伊沒有想過要載被告去淡水。下山途中被告
      又說要住羅莎民宿，並對伊說要是伊載她去羅莎民宿羅莎
      民宿就會幫她付錢，所以伊就把被告載進去。之後被告進
      去羅莎民宿的人談約30、40分鐘，伊在等的時候打電話問
      同行，同行說被告已經騙了很多人，伊是第五個受害者。
      最後羅莎民宿業者說要幫被告定別家，因為伊車子剛好沒
      有油，就藉口說伊要回機場去跟朋友借錢加油，所以伊就
      載被告回機場。從機場到復興鄉，再到羅莎民宿之車資大
      概2,100 元等語（見本院易字卷第56頁反面-57 頁），則
      被告對張瑞芳施以詐欺而得利之範圍，乃自機場至復興鄉
      民宿後，續至羅莎民宿為止，共計2,100 元，蓋離開羅莎
      民宿後，被害人張瑞芳既已知悉被告身上並無現金可以支
      付車資，亦查覺並無民宿業者願意代墊車資，並透過同行
      告知後知悉被告有詐欺前案，遂將被告載回機場報警，此
      部分之車資當不屬於被告施以詐欺犯行而得利之一部分，
      檢察官起訴認為張瑞芳所受損害範圍乃延伸至搭載被告返
      回機場之車資共3,151 元等語，要屬誤會，應以本院前揭
      認定之事實為準。
（三）綜上所述，足認被告明知本身當時無支付用餐之能力及並
      無現金可供清償車資，對於是否有民宿願意代償尚不確定
      ，仍佯裝其有支付能力，向尊爵天際飯店人員及張瑞芳施
      用詐術而用餐及搭乘載送服務，有為自己不法所有之詐欺
      取財、詐欺得利之意圖及行為甚明。本件事證明確，被告
      犯行，均堪以認定。
二、論罪科刑：
（一）按刑法第339 條第1 、2 項分別規定詐欺取財罪及詐欺得
      利罪，前者之行為客體係指現實財物，後者則指取得債權
      、免除債務、延期履行債務或提供勞務等財物以外之財產
      上不法抽象利益（最高法院86年度臺上字第3534號判決意
      旨參照）。又刑法第339 條第1 項之詐欺取財罪，以詐得
      現實之財物為要件，某甲以詐術使餐廳人員交付酒菜，既
      係具體現實之財物，應成立詐欺取財罪（臺灣高等法院70
      年度法律座談會刑事類第29號研討結果參照）。是核被告
      佯裝自己有支付能力而進入餐廳消費及使用他人勞務搭載
      之行為，分別係犯刑法第339 條第1 項詐欺取財罪及同條
      第2 項之詐欺得利罪。
（二）被告所犯詐欺取財罪及詐欺得利罪，犯罪時間不同，犯意
      、行為互殊，應分論併罰。
（三）爰審酌被告前於100 年3 月間因無資力而消費行為，業經
      臺灣臺北地方法院以100 年度易字第1263號、1407號判決
      判處拘役30日、50日，應執行拘役70日確定，且被告因同
      案於100 年4 月5 日遭羈押至同年5 月31日，詎被告遭釋
      放後短時間內仍以相同手法為本件犯行，犯後仍執詞否認
      詐欺意圖，顯見毫無悔悟之意，自不容輕縱，惟念其事後
      已經支付事實欄一所示之用餐款項，所造成之犯罪損害金
      額尚非甚鉅等一切情狀，分別量處如主文所示之刑，及均
      諭知易科罰金之折算標準。檢察官雖具體求刑應執行有期
      徒刑7 月，然本院斟酌具體犯罪情節及前述各情，認其求
      刑尚嫌過重，應處以主文所示之刑為妥適。
據上論斷，應依刑事訴訟法第299 條第1 項前段，刑法第339 條
第1 項、第2 項、第41條第1 項前段，刑法施行法第1 條之1 第
1項、第2項前段， 判決如主文。
本案經檢察官洪敏超到庭執行職務
中    華    民    國   100    年    9     月    16    日
                  刑事第十五庭審判長法  官  許雅婷
                                    法  官  陳威帆
                                    法  官  黃裕民
以上正本證明與原本無異。
如不服本判決應於收受判決後10日內向本院提出上訴書狀，並應
敘述具體理由。其未敘述上訴理由者，應於上訴期間屆滿後20日
內向本院補提理由書( 均須按他造當事人之人數附繕本) 「切勿
逕送上級法院」。
                                    書記官  蕭秀蓉
中    華    民    國   100    年    9     月    16    日
附錄本案論罪科刑之法條：
中華民國刑法第339條
（普通詐欺罪）
意圖為自己或第三人不法之所有，以詐術使人將本人或第三人之
物交付者，處 5 年以下有期徒刑、拘役或科或併科 1 千元以下
罰金。
以前項方法得財產上不法之利益或使第三人得之者，亦同。
前二項之未遂犯罰之。